臺灣苗栗地方法院民事小額判決
                    111年度苗小字第322號
原      告  第一產物保險股份有限公司

法定代理人  李正漢  


訴訟代理人  陳政民  
被      告  葉明德  

上列當事人間請求侵權行為損害賠償(交通)事件，本院於民國11
1年5月30日言詞辯論終結，判決如下：
    主      文
一、被告應給付原告新臺幣壹萬零柒佰陸拾伍元，及自民國一百
    一十一年三月二十九日起至清償日止，按年息百分之五計算
    之利息。
二、原告其餘之訴駁回。
三、訴訟費用新臺幣壹仟元由被告負擔百分之五十五，餘由原告
    負擔。
四、本判決原告勝訴部分得假執行。
    事實及理由
壹、程序方面
    本件被告經合法通知，未於言詞辯論期日到場，核無民事訴
    訟法第386 條所列各款情形，爰依原告之聲請，由其一造辯
    論而為判決。
貳、實體方面
一、原告主張：被告於民國109年6月14日10時許，在苗栗縣頭份
    市永昌街與永昌街9巷口處，駕駛車牌號碼0000-00號自用小
    貨車倒車時，因未注意其他車輛，而不慎碰撞停放在該處之
    原告所承保訴外人楊牧瀚所有之車牌號碼000-0000號自用小
    客車（下稱系爭車輛），致系爭車輛受損，支出修理費用共
    新臺幣（下同）19,448元（其中工資2,025元、烤漆4,793元
    、零件12,630元）。原告已依保險契約給付被保險人上開款
    項，因而取得保險代位權。為此，爰依民法第191條之2、保
    險法第53條之規定，提起本件訴訟。並聲明：被告應給付原
    告19,448元，及自起訴狀繕本送達翌日起至清償日止，按年
    息5%計算之利息。
二、被告未於言詞辯論期日到場，亦未提出書狀作何聲明或陳述
    。
三、本院之判斷：
　㈠查原告主張之事實，業據其提出汽車保險計算書、系爭車輛
    行照、苗栗縣警察局頭份分局道路交通事故當事人登記聯單
    、統一發票、裕新汽車股份有限公司修理費用評估單據、估
    價單、系爭車輛受損照片為證（見本院卷第17頁至第37頁）
    ，並經本院向苗栗縣警察局頭份分局調取本件車禍之相關當
    事人登記聯單、談話紀錄表、現場圖、現場照片，有該分局
    111年1月3日份警偵字第1100031881號函附卷為憑（見本院
    卷第43頁至第67頁）。另被告經合法通知，未於言詞辯論期
    日到場，亦未提出準備書狀爭執，依民事訴訟法第280條第3
    項前段準用同條第1項規定，視同自認，是本院審酌原告提
    出之上開證據，堪信原告之主張為真實。
　㈡汽車、機車或其他非依軌道行駛之動力車輛，在使用中加損
    害於他人者，駕駛人應賠償因此所生之損害，民法第191條
    之2前段定有明文。又汽車倒車時，應顯示倒車燈光或手勢
    後，謹慎緩慢後倒，並應注意其他車輛及行人，道路交通安
    全規則第110條第2款亦有明文。本件被告於警詢時陳稱：當
    時我行駛於永昌街找車位，開到永昌街底的時候發現沒有車
    位，然後我就倒車出來，要往另一個方向找車位，當下沒發
    現有發生碰撞，是後來經警方調閱監視器告知我，我才知道
    等語（見本院卷第51頁），則依被告所述情節，其顯有駕車
    倒車時，因未注意其他車輛，致生本件碰撞事故之過失情節
    ，是被告駕車不慎碰撞系爭車輛，致系爭車輛受損，依上開
    規定，自應負損害賠償責任。
　㈢不法毀損他人之物者，被害人得請求賠償其物因毀損所減少
    之價額，民法第196條定有明文。又物被毀損者，被害人依
    民法第196條請求賠償物被毀損所減少之價額，得以修復費
    用為估定之標準，但以必要者為限，例如修理材料以新品換
    舊品，應予折舊（最高法院77年度第9次民事庭會議決議參
    照）。原告主張系爭車輛之修理費用包括工資2,025元、烤
    漆4,793元、零件12,630元，合計19,448元，業據其提出上
    開修理費用估價單、發票為證。復系爭車輛為106年11月出
    廠之自用小客車，有原告提出之行車執照影本可憑（見本院
    卷第23頁），出廠日期未載，爰折衷以15日計算，是系爭車
    輛自出廠日至本件車禍發生之109年6月14日止，已使用約2
    年6月30日，依上開說明，以新品換舊品之零件應予折舊，
    方屬公允。依營利事業所得稅查核準則第95條第6項規定：
    「固定資產提列折舊採用定率遞減法者，以1年為計算單位
    ，其使用期間未滿1年者，按實際使用之月數相當於全年之
    比例計算之，不滿1月者，以1月計」，則系爭車輛實際使用
    年數應為2年7月。再依行政院所頒固定資產耐用年數表及固
    定資產折舊率之規定，非運輸業用客車、貨車之耐用年數為
    5年，依定率遞減法每年折舊1000分之369，則零件扣除折舊
    後之修復費用估定為3,947元（詳如附表之計算式）；再加
    計工資2,025元、烤漆4,793元，合計之必要修復費用應為10
    ,765元（計算式：3,947元+2,025元+4,793元=10,765元）。
    故原告主張之系爭車輛修復費用，在此範圍內核屬必要，逾
    此範圍之請求，即非可採。
　㈣被保險人因保險人應負保險責任之損失發生，而對於第三人
    有損失賠償請求權者，保險人得於給付賠償金額後，代位行
    使被保險人對於第三人之請求權，保險法第53條第1項前段
    定有明文。此項法定代位權之行使，有債權移轉之效果，故
    於保險人給付賠償金額後，被保險人對於第三人之請求權即
    移轉於保險人。又損害賠償祇應填補被害人實際損害，保險
    人代位被害人請求損害賠償時，依保險法第53條第1項規定
    ，如其損害額超過或等於保險人已給付之賠償金額，固得就
    其賠償之範圍，代位請求賠償，如其損害額小於保險人已給
    付之賠償金額，則保險人所得代位請求者，應祇以該損害額
    為限（最高法院69年度台上字第923號判決意旨、65年台上
    字第2908號判例意旨參照）。查原告業已依保險契約之約定
    賠付系爭車輛之修理費用，而被告應負擔之系爭車輛必要修
    復費用為10,765元等情，已如前述；揆諸前開說明，原告得
    代位被保險人向被告請求之損害賠償額，亦應以10,765元為
    限。
四、給付無確定期限者，債務人於債權人得請求給付時，經其催
    告而未為給付，自受催告時起，負遲延責任。其經債權人起
    訴而送達訴狀，或依督促程序送達支付命令，或為其他相類
    之行為者，與催告有同一之效力；遲延之債務，以支付金錢
    為標的者，債權人得請求依法定利率計算之遲延利息。但約
    定利率較高者，仍從其約定利率；應付利息之債務，其利率
    未經約定，亦無法律可據者，週年利率為百分之5，民法第2
    29條第2項、第233條第1項、第203條分別定有明文。本件原
    告得請求被告給付之金額，給付並無確定期限，而原告起訴
    請求，起訴狀繕本業於111年3月18日寄存送達被告，自111
    年3月28日生送達效力，有本院送達證書在卷足參（見本院
    卷第87頁、第91頁），已生催告給付之效力；參諸前開規定
    ，原告請求被告給付自起訴狀繕本送達翌日即111年3月29日
    起至清償日止，按年息5%計算之遲延利息，應屬有據。
五、綜上所述，原告依侵權行為之法律關係及保險法第53條第1
    項前段之規定，請求被告給付10,765元，及自111年3月29日
    起至清償日止，按年息5%計算之利息，為有理由，應予准許
    ；逾此部分之請求，為無理由，應予駁回。
六、本件原告勝訴部分，係適用小額程序所為被告敗訴之判決，
    依民事訴訟法第436 條之20規定，應依職權宣告假執行。
七、本件事證已臻明確，原告其餘攻擊防禦方法及所提證據，經
    核與判決結果不生影響，爰不逐一論述，附此敘明。
八、訴訟費用負擔之依據：民事訴訟法第79條。
中　　華　　民　　國　　111 　年　　6 　　月　　13　　日
                  苗栗簡易庭  法  官  賴映岑
以上正本係照原本作成。
如不服本判決，應於判決送達後20日內，以判決違背法令為理由
，向本院提出上訴狀並表明上訴理由，及須按他造當事人之人數
附繕本。如委任律師提起上訴者，應一併繳納上訴審裁判費。
上訴理由應表明：
  一、原判決所違背之法令及其具體內容。
  二、依訴訟資料可認為原判決有違背法令之具體事實。
如未表明上訴理由者，應於上訴後20日內向本院提出上訴理由。
中　　華　　民　　國　　111 　年　　6 　　月　　13　　日
                              書記官  趙千淳

附表
-----
折舊時間           金額
第1年折舊值        12,630×0.369=4,660
第1年折舊後價值    12,630-4,660=7,970
第2年折舊值        7,970×0.369=2,941
第2年折舊後價值    7,970-2,941=5,029
第3年折舊值        5,029×0.369×(7/12)=1,082
第3年折舊後價值    5,029-1,082=3,947